---
title: "algorytm qr"
author: "Anna Szczepaniak"
date: "11 maja 2019"
output: html_document
---

```{r setup, include=FALSE}
knitr::opts_chunk$set(echo = TRUE)
```

# Schemat dowodu rozkładu QR

Rozważmy następująca macierz za przykład postępowania

```{r}
A = matrix ( c(1,2,3,0,1,4,7,0,2), byrow = FALSE, nrow=3, ncol=3)
A
```

## Etap pierwszy - algorytm Grama Schmidta

Przeprowadzmy algorytm Grama Schmidta

Najpierw zgodnie z [literaturą](https://pl.wikipedia.org/wiki/Ortogonalizacja_Grama-Schmidta). Najpierw podzielmy macierz na wektory

```{r}
v1 = t(A[,1])
v2 = t(A[,2])
v3 = t(A[,3])
```

Pomocniczo funkcje do wyliczenia współczynnika projekcji czy normy wektora

```{r}
proj = function(u, v){
  return( ( (v %*% t(u)) / (u %*% t(u)))[1,1])
}

norm = function(u){
  return (sqrt(( ( u %*% t(u) )[1,1] )))
}
```

Przeprowadźmy dekompozycję GS

```{r}
u1 = v1
u2 = v2 - proj(u1,v2) * u1
u3 = v3 - proj(u1,v3) * u1 - proj(u2,v3) * u2
```
Zgromadźmy uzyskaną postać w macierzy o nazwie B

```{r}
B = matrix( c(u1, u2, u3), byrow = FALSE, ncol=3, nrow=3)
T2 = matrix( c(1, -proj(u1,v2), 0, 0, 1, 0, 0, 0, 1), byrow = TRUE, nrow=3, ncol =3)
T3 = matrix( c(1, 0, -proj(u1,v3), 0, 1, -proj(u2,v3), 0, 0, 1), byrow = TRUE, nrow=3, ncol =3)
```

Na tę chwilę wypracowany za pomocą algorytmu Grama Schmidta jest rozkład

$$
B = A \cdot T2 \cdot T3
$$

Dodatkowo widać, że iloczyn tych macierzy da macierz trójkątną górną

```{r}
T = T2 %*% T3
T
```


```{r}
A %*% T2 %*% T3
```

```{r}
B
```

## Normalizacja B

Drugim etapem procesu jest normalizacja B. Aby znormalizować macierz kolumnowo wystarczy pomnożyć ją prawostronnie przez macierz przekątniową D. Efektem tego mnożenia będzie macierz ortogonalna Q

$$
Q = B \cdot D
$$

```{r}
D = matrix(0, nrow=3, ncol=3)
D[1,1] = 1/norm(u1)
D[2,2] = 1/norm(u2)
D[3,3] = 1/norm(u3)
D
Q_1 = B %*% D
Q_1%*%t(Q_1)
```
Przypomnijmy, że do tej pory mieliśmy dostępny rozkład

$$
B = A \cdot T
$$

Wykonajmny prawostronne mnożenie równania przez $D$

$$
B \cdot D = Q_1 = A \cdot T \cdot D
$$
Zauważmy, że $T \cdot D$ jest macierzą trójkątną górną - nazwijmy ją $W$. Mamy zatem postać

$$
Q_1 = A \cdot W
$$

```{r}
W = T %*% D
W
```

# Odwrócenie macierzy W

Pozostaje nam jedynie odwrócić macierz $W$. Na szczęście okazuje się, że macierz odwrotna do macierzy górnej trójkątnej jest górno trójkątna. Zastosowanie do tego ma algorytm Gaussa Jordana wyznaczania macierzy odwrotnej. Skoro wyznacznik macierzy W jest różny od $0$ to istnieje macierz odwrotna do danej i oznaczać ją będziemy $R_1$

```{r}
library(matlib)
R_1 = inv(W)
R_1
```

Przekształcając otrzymujemy
$$
Q_1 = A \cdot W
$$
Skąd
$$
Q_1 \cdot R_1 = A \cdot W \cdot R_1 = A
$$
Co pokazuje jak wygląda procedura wyznaczania rozkładu QR


```{r}
Q_1
R_1
```

Porównajmy z wynikami w R

```{r}
QR = qr(A)
qr.Q(QR)
qr.R(QR)
```

Widzimy jeszcze różnice w znakach w kolumnie. Wystarczy do tego odpowiednia macierz

```{r}
J = matrix(c(-1,0,0,0,1,0,0,0,-1), byrow = TRUE, nrow=3, ncol=3)
```

Takie macierze mają tę ceche, że są swoją odwrotnością. Zatem możemy przeprowadzić 

$$
(Q_1 \cdot J) \cdot (J \cdot R_1) = Q \cdot R = A 
$$
```{r}
Q = Q_1 %*% J
R = J %*% R_1
Q
R
qr.Q(QR)
qr.R(QR)
```


# Ćwiczenie

Trzeba jeszcze pokazać, że rozkład taki jest jedyny.

