---
title: "Dekompozycja QR- Metoda Householdera"
author: "Ania Szczepaniak"
date: "3 wrzeœnia 2019"
output: html_document
---

```{r setup, include=FALSE}
knitr::opts_chunk$set(echo = TRUE)
```

Rozwa¿my sobie nastêpuj¹c¹ macierz

```{r}
A <- matrix(c(2,-2,18,2,1,0,1,2,0), 3, 3, byrow=TRUE)
A
```

Szukamy przekszta³cenia pierwszego wektora, tj. pierwszej kolumny.

```{r}
house = function(x) {
  print(t(x) %*% x)
  norm_x = sqrt(t(x) %*% x)
  if (x[1] > 0) {
    x[1] = x[1] + norm_x;
  } else {
    x[1] = x[1] - norm_x;
  }
  return(x)
}
```

Tworzymy rozk³ad QR korzystaj¹c z transformacji Householdera 


```{r}
qr_householer = function(A)
{
  
  R = A
  print(A)
  dimm = dim(A)
  n = dimm[2]
  m = dimm[1]
  Q = diag(n)
  for (i in 1:min(m-1,n)){
    u = house(R[i:m,i])
    den =  (t(u) %*% u)[1,1]
    P = diag(n+1-i) - 2/den * ( u%*% t(u)  ) 
    R[i:m,i:n] = P %*% R[i:m,i:n]
    if (i>1)
      Q[i:n,1:(i-1)] = P %*% Q[i:n,1:(i-1)]
    Q[i:n,i:n] = P %*% Q[i:n,i:n]
  }
  return(list(R=R, Q=t(Q)))
}
qr_householer(A)
```




```{r}

givens = function(i,j,A){
  dimm = dim(A)
  n = dimm[1]
  G = diag(n)
  p = sqrt((A[i,i])^2 + (A[j,i])^2)
  G[i,i] = A[i,i]/ p
  G[i,j] = (A[j,i])/p
  G[j,i] = -(A[j,i])/p
  G[j,j] = A[i,i]/ p
  
return(G)  
  
}
A= matrix(c(1,2,2,2,2,1,2,1,2), 3,3, byrow = TRUE)
A
G = givens(1,2,A)
G
A2= G %*% A
A2
G = givens(1,3,A2)
A3 = G%*% A2
A3
```

```{r}
givens(3,1,A) %*% A
```

```{r}
qr_givens = function(A){
  R = A
  
  n = dim(A)[2]
  m = dim(A)[1]
  Q = diag(n)
  for (i in 1:(n-1)) {
    for (j in (i+1):m) {
      G = givens(i,j,R)
      R = G %*% R
      Q = Q %*% t(G)
    }
  }
  return(list(R=R, Q=Q))
}

qr_givens(A)
```

Teraz czas na eksperymenty, które poka¿¹, jak bardzo ró¿ni siê b³¹d naszych algorytmów  od tego z gotowej funkcji R Studio, s³u¿¹cej do rozk³adu QR. 
Do wy¿ej wymienionych eksperymentów wykorzystamy losowo wybrane trzy macierze. 
1. Wymiarów 5 na 5.
2. Wymiarów 25 na 25.
3. Wymiarów 125 na 125. 

Na pocz¹tek zajmijmy siê macierz¹ wymiarów 5 na 5.
```{r}
M_1<-matrix(c(replicate(5, rnorm(5)) ), 5, 5, byrow=TRUE) 
M_1
```

Najpierw przeprowadŸmy rozk³ad wbudowan¹ funkcj¹ w R Studio.

```{r}
QR = qr(M_1)
qr.Q(QR)
qr.R(QR)
```

Nastêpnie przeprowadzimy rozk³ad naszym algorytmem qr_givens

```{r}
qr_givens(M_1)
```
SprawdŸmy, który rozk³ad jest bli¿szy naszej wyjœciowej macierzy A.

```{r}
A_givens = R %*% Q
blad = sqrt(A_givens^2 + A^2)
```



Teraz kolej na macierzy wymiarów 25 na 25.

```{r}
M_2<-matrix(c(replicate(25, rnorm(25)) ), 25, 25, byrow=TRUE) 
```

Rozk³ad wbudowan¹ funkcj¹ w R Studio:

```{r}
QR = qr(M_2)
qr.Q(QR)
qr.R(QR)
```

Rozk³ad naszym algorytmem:

```{r}
qr_householer(M_2)
```


W koñcu sprawdŸmy jak wygl¹daj¹ rozk³ady macierzy wymiarów 125 na 125.

```{r}
M_3<-matrix(c(replicate(125, rnorm(125)) ), 125, 125, byrow=TRUE) 
```

Rozk³ad funkcj¹ qr:

```{r}
QR = qr(M_3)
qr.Q(QR)
qr.R(QR)
```

Rozk³ad algorytmem qr_householder:

```{r}
qr_householer(M_3)
```

